臺灣臺中地方法院刑事判決　　　　　　　　　　　　九十一年度易字第一八九二號
　　公　訴　人　臺灣台中地方法院檢察署檢察官
　　被　　　告　甲○○
　　選任辯護人　林益輝
右列被告因傷害等案件，經檢察官提起公訴（九十一年度偵字第九五一九號），本院
判決如左：
    主  文
甲○○傷害人之身體，處拘役貳拾日，如易科罰金，以參佰元折算壹日。
被訴恐嚇部分無罪。
    事  實
一、甲○○於民國九十一年四月間僱請工人在其台中市○○路三十一號住處做防水工
    程施工，而居住於台中市西屯區○○○街二十號房屋之鄰居乙○○○，則以前開
    工人占用其土地施工為由阻止工人繼續工作。甲○○於接獲通知後因而心生不滿
    ，於九十一年四月廿四日十時二十分許，前往乙○○○前開住處欲找其理論，而
    於乙○○○開門讓其進入後，竟基於普通傷害之犯意，以拳頭出手欲毆打乙○○
    ○，乙○○○即以交叉之雙手抵擋攻擊，致毆及乙○○○之右手部位並致其倒地
    不起，乙○○○因而受有右前臂二處瘀傷（二×三公分、四×八公分）及左肘擦
    傷（○˙八×一˙二公分）等傷害。
二、案經乙○○○訴由台中市警察局第六分局報請臺灣臺中地方法院檢察署檢察官偵
    查起訴。
    理  由
壹、有罪部分：
一、訊據被告甲○○固坦承其因前開施工爭執，而於前揭時、地前往告訴人乙○○○
    前開住處理論等事實，惟矢口否認有何傷害之犯行，並辯稱：其未出手毆打告訴
    人，而係告訴人出手打伊，伊閃開後，告訴人自己跌倒而受傷，其係出於正當防
    衛云云。惟查前揭事實業據告訴人乙○○○於警訊時、偵查中及本院審理時指訴
    綦詳，復有診斷證明書、現場圖、照片等在卷可稽。被告所辯無非事後圖卸刑責
    之詞，不足採信。本件事證明確，被告犯行洵堪認定。
二、按對於一定之結果之發生，法律上有防止之義務，能防止而不防止者，與因積極
    行為發生結果者同；因自己行為致有發生一定結果之危險者，負防止其發生之義
    務，刑法第十五條定有明文。查被告僅係以拳頭毆及告訴人之右手部位，業據告
    訴人證述在卷（見本院九十一年八月十六日審判筆錄），另參酌告訴人左肘所受
    之傷害係「擦傷」，顯非拳頭直接造成之傷害，則告訴人左肘擦傷係跌倒所致，
    應可認定。然告訴人係因被告出拳毆打而跌倒，則被告有此先行為自應負防止告
    訴人因跌倒致受傷害發生之義務，是被告毆打告訴人致其跌倒之行為要與積極毆
    打行為發生結果相同。而被告本即有出拳傷害告訴人之犯意，其以拳頭毆打告訴
    人之時，足以發生告訴人倒地受傷之結果，應為其所預見，而告訴人受傷害之結
    果，亦與其傷害告訴人之本意無違，則被告就告訴人左肘擦傷之傷害亦應負責，
    應無疑義。
三、核被告所為，係犯刑法第二百七十七條第一項之普通傷害罪。爰審酌被告犯罪之
    動機、目的、手段及告訴人受傷之程度等所生危害與被告迄未與告訴人達成和解
    暨其犯後猶飾詞卸責之態度等一切情狀，量處如主文所示之刑，並諭知易科罰金
    折算之標準，以資懲儆。
貳、無罪部分：
一、公訴意旨另略以：被告甲○○於九十年間僱請工人在其台中市○○路三十一號住
    處從事排水工程施工時，即曾與居住該址前面即台中市西屯區○○○街二十號之
    住戶即告訴人乙○○○發生爭執。九十一年四月間被告復僱請工人在其上址住處
    為防水工程施工，因告訴人又對其質疑工人佔用其土地，被告因而心生不滿，於
    同月廿四日十時二十分許，前往告訴人住處理論，於告訴人開門後，對告訴人恐
    嚇稱：「我有辦法使你兒子沒生意做，你自己也要注意」等語，致告訴人心生畏
    懼，而認被告涉犯刑法第三百零五條之恐嚇罪嫌云云。
二、按不能證明被告犯罪或其行為不罰者，應諭知無罪之判決，刑事訴訟法第三百零
    一條第一項定有明文。再按犯罪事實應依證據認定之，無證據不得推定其犯罪事
    實，刑事訴訟第一百五十四條亦有規定。而認定犯罪事實，所憑之證據，雖不以
    直接證據為限，間接證據亦包括在內，然無論直接或間接證據，其為訴訟上之證
    明，須於通常一般之人均不致於有所懷疑，而得確信其為真實之程度者，始得據
    之為有罪之認定，倘其證明尚未達到此一程度，而有合理性懷疑之存在時，即無
    從為有罪之認定（最高法院七十六年度臺上字第四九八六號判例參照）。且告訴
    人之告訴，係以使被告受刑事訴追為目的，是其陳述是否與事實相符，仍應調查
    其他證據以資審認；而認定不利於被告之事實，須依積極證據，苟積極證據不足
    為不利於被告事實之認定時，即應為有利於被告之認定，更不必有何有利之證據
    ，此有最高法院五十二年度台上字第一三００號、三十年度上字第八一六號判例
    可資參照。
三、公訴人認被告甲○○涉犯刑法第三百零五條之恐嚇罪嫌，無非以告訴人乙○○○
    之指訴為其主要論據。然訊據被告固坦承其於前開時、地因前開施工爭執，而前
    往告訴人乙○○○前開住處理論等事實，惟堅詞否認有何公訴人所指恐嚇之犯行
    ，並辯稱：其未恐嚇告訴人等語。經查：
（一）告訴人乙○○○於警訊時證稱被告對其威脅恐嚇說有辦法使其兒子沒生意做等
      語（見偵查卷第六頁反面），於偵查中復證稱被告對其恐嚇說：「要讓你兒子
      在台中沒生意做，你自己也要注意」等語（見偵查卷第二十三頁），於本院審
      理時則證稱被告對其恐嚇稱要讓其兒子在台中市沒辦法做生意，沒辦法立足，
      並叫自己也要注意等語（見本院九十一年八月十六日審理筆錄）；則被告是否
      對其恐嚇稱「你自己也要注意」或要讓其子無法立足等語，前後已有不符，自
      難憑其片面指訴即遽認被告有前開之犯行。
（二）再按刑法第三百零五條之恐嚇罪，以「致生危害於安全」為要件，係指行為人
      以加害生命、身體、自由、名譽、財產之事，恐嚇被害人，致被害人個人之安
      全，在客觀上已發生危險或實害而言；而所謂客觀上已發生危險，係指恐嚇行
      為對於被害人之生命、身體、自由、名譽、財產等法益，已經有發生實害之可
      能而言。且前開恐嚇罪所保護法益為個人免於恐懼之自由，屬個人專屬法益。
      再參酌德國及日本立法例均將以加害親屬或其他關係密切之人之事而脅迫者，
      另立規定處罰，則前開恐嚇罪，自須以加害被害人生命、身體、自由、名譽、
      財產之事恐嚇被害人始足當之，若以加害其親屬或其他關係密切之人生命、身
      體、自由、名譽、財產之事恐嚇被害人者，應認與刑法第三百零五條之恐嚇罪
      構成要件並不該當。查被告縱對告訴人乙○○○恐嚇稱「要讓你兒子在台中沒
      生意做，沒辦法立足」等語，然被告係以加害乙○○○親屬或其他關係密切之
      人之事而恐嚇告訴人乙○○○，依前開說明，尚與刑法第三百零五條之恐嚇罪
      構成要件並不該當。
（三）按刑法第三百零五條恐嚇罪，所稱以加害生命、身體、自由、名譽、財產之事
      ，恐嚇他人者，係指以使人生畏怖心為目的，而通知將加惡害之旨於被害人而
      言（最高法院五十二年度台上字第七五一號判例參照）。則被告縱對告訴人乙
      ○○○恐嚇稱「你自己也要注意」等語，則被告究將加害告訴人何項法益亦無
      從認定，實難認「你自己也要注意」一語，即係被告以加害生命、身體、自由
      、名譽、財產之事恐嚇告訴人。
（四）此外，別無其他積極證據足資證明被告確有公訴人所指之前開恐嚇犯行，依前
      開說明，被告犯罪既屬不能證明，自應諭知被告無罪之判決。
參、告訴人乙○○○於本院審理時證稱：「：：：被告按電鈴，我下樓來開門讓他進
    去：：：我當時怕的要命，都沒有跟他說什麼，後來他就出去了，這個中間我都
    沒有說過什麼話」等語（見本院九十一年八月十六日審判筆錄），則告訴人代理
    人具狀陳稱檢察官未就被告無故侵入住宅部分之犯行起訴不當云云，自不足取。
    況告訴人所指無故侵入住宅罪係絕對告訴乃論之罪，亦即須申告犯罪事實，並有
    請求訴追之意思表示，否則即非有效之告訴。然告訴人於警訊時並未申告被告無
    故侵入住宅（受要求退去而不退）之犯罪事實，亦無表示訴追該部分之意思表示
    ，此有警訊筆錄在卷可憑；至告訴人雖於偵查中提及曾請被告出去一語，惟亦無
    請求訴追之意思表示，此亦有臺灣台中地方法院檢察署檢察官九十一年六月十四
    日訊問筆錄一份附於偵查卷可憑，堪認告訴人乙○○○就被告無故侵入住宅部分
    並未提出告訴，本院自不得併予審究。又查告訴人代理人具狀陳稱被告另竊佔告
    訴人之土地部分，未據檢察官起訴，且與前開有罪部分亦無實質上或裁判上一罪
    之關係，本院亦不得併予審究。另查告訴人於本院陳稱被告對其罵五字經等公然
    侮辱部分，其未提出告訴（見本院九十一年八月十六日審判筆錄）；況被告縱有
    公然侮辱之事實，惟與前開有罪部分犯罪構成要件不同，亦無方法結果之牽連關
    係，尚難認與公訴人起訴事實有實質上或裁判上一罪之關係，本院亦不得併予審
    理，併此敘明。
肆、據上論斷，應依刑事訴訟法第二百九十九條第一項前段、第三百零一條第一項，
    刑法第第二百七十七條第一項、第四十一條第一項前段，罰金罰鍰提高標準條例
    第一條前段、第二條，判決如主文。
中      華      民      國      九十一    年      八    月    二十九    日
                                臺灣臺中地方法院刑事第七庭
                                      法  官  陳  卿  和
右正本證明與原本無異。
如不服本判決，應於判決送達後十日內向本院提出上訴狀，上訴於臺灣高等法院臺中
分院( 須附繕本 )。
                                      書記官
中      華      民      國      九十一    年      八    月    二十九    日
【附錄本案論罪科刑法條全文】
刑法第二百七十七條第一項：
傷害人之身體或健康者，處三年以下有期徒刑、拘役或一千元以下罰金。
